【裁判字號】    97,訴,1356
【裁判日期】    970414
【裁判案由】    毒品危害防制條例
【裁判全文】
臺灣板橋地方法院刑事判決              97年度訴字第1356號
公  訴  人  臺灣板橋地方法院檢察署檢察官
被      告  甲○○
上列被告因違反毒品危害防制條例案件，經檢察官提起公訴（97
年度毒偵字第2208號），嗣因被告就被訴事實為有罪之陳述，本
院告知被告簡式審判程序之旨，並聽取當事人之意見後，裁定改
由受命法官獨任依簡式審判程序進行，判決如下：
    主  文
甲○○施用第一級毒品，累犯，處有期徒刑柒月，扣案之第一級
毒品海洛因柒包之外包裝均沒收，其內之海洛因（驗後合計淨重
拾壹點陸肆公克）均沒收銷燬之，扣案之葡萄糖壹包、分裝袋壹
佰貳拾壹個、電子秤壹臺、分裝杓肆根均沒收；又施用第二級毒
品，累犯，處有期徒刑月，扣案之第二級毒品甲基安非他命貳
包之外包裝均沒收，其內之甲基安非他命（合計淨重拾柒點捌公
克）均沒收銷燬之，扣案之吸食器壹個、電子秤壹臺、分裝杓肆
根均沒收。應執行有期徒刑捌月，扣案之第一級毒品海洛因柒包
之外包裝均沒收，其內之海洛因（驗後合計淨重拾壹點陸肆公克
）均沒收銷燬之，扣案之第二級毒品甲基安非他命貳包之外包裝
均沒收，其內之甲基安非他命（合計淨重拾柒點捌公克）均沒收
銷燬之，扣案之葡萄糖壹包、分裝袋壹佰貳拾壹個、電子秤壹臺
、分裝杓肆根、吸食器壹個均沒收。
    事  實
一、甲○○前因違反毒品危害防制條例案件，經國防部軍事法院
    判處有期徒刑7 年確定，嗣經入監執行後，於民國92年6 月
    16日假釋出監，並於95年2 月4 日假釋期滿未經撤銷而以執
    行完畢論。
二、甲○○前另因施用毒品案件，經臺灣屏東地方法院裁定送觀
    察、勒戒後，因認有繼續施用毒品之傾向，再經上開法院裁
    定令入戒治處所施以強制戒治，而於95年9 月11日入所戒治
    ，並於96年6 月1 日戒治執行完畢釋放出所，且經臺灣屏東
    地方法院檢察署檢察官於96年6 月14日以96年度戒毒偵字第
    26號不起訴處分確定。詎甲○○猶不知悔改，竟又分別基於
    施用第一毒品海洛因及施用第二級毒品甲基安非他命之犯意
    ，於上開強制戒治執行完畢釋放後之5 年內即97年2 月20日
    凌晨零時許，在臺北縣三重市○○○路6 號10樓之蝴蝶谷旅
    社310 號房內，以將海洛因摻入捲菸內點燃後吸用之施用方
    式，施用海洛因1 次；復於上開時、地，以將甲基安非他命
    置入玻璃球內燒烤後再吸食其煙霧之施用方式，施用甲基安
    非他命1 次。嗣於同日凌晨4 時55分許，警方至上址實施臨
    檢，並徵得其之同意後，對上址執行搜索，當場扣得海洛因
    7 包（驗後合計淨重11.64 公克）、甲基安非他命2 包（合
    計淨重17.8公克）、其所有供施用海洛因所用或預備之葡萄
    糖1 包、分裝袋121 個、其所有供施用甲基安非他命所用或
    預備之吸食器1 個及其所有供施用海洛因、甲基安非他命所
    用或預備之電子秤1 台、分裝杓4 根，嗣再經採集其尿液送
    驗後，因而查獲上情。
三、案經臺北縣政府警察局三重分局報告臺灣板橋地方法院檢察
    署檢察官偵查起訴。
    理  由
壹、程序方面：
    按本件被告甲○○所犯係死刑、無期徒刑、最輕本刑為3 年
    以上有期徒刑以外之罪，其於準備程序就前揭被訴事實為有
    罪之陳述，經法官告知簡式審判程序之旨，並聽取其與公訴
    人之意見後，本院認無不得或不宜改依簡式審判程序進行之
    處，爰依刑事訴訟法第273 條之1 第1 項、第284 條之1 ，
    裁定本件由受命法官獨任進行簡式審判程序，合先敘明。
貳、實體方面：
  一、認定事實部分：
      訊據被告甲○○對於前揭犯罪事實均坦承不諱，本院復審
      酌：
    (一)查被告前因施用毒品案件，有如前揭犯罪事實欄所載經送
      觀察勒戒、強制戒治及戒治執行完畢後釋放之紀錄，此有
      臺灣高等法院被告前案紀錄表1 份在卷可按。是以被告於
      涉本案之前，業曾因初犯施用毒品案件，經送前揭強制戒
      治，且於前揭強制戒治執行完畢釋放後之5 年內，再涉犯
      本件施用毒品之罪甚明。
    (二)次查，經警將被告遭查獲時所採之尿液送驗結果，係呈嗎
      啡及甲基安非他命陽性反應，此有警方採尿之姓名代碼對
      照表、臺灣檢驗科技股份有限公司97年3 月6 日編號CH/2
      008/20394 號濫用藥物檢驗報告各1 份在卷可稽。又查：
      1.海洛因施用入人體後水解還原成嗎啡，再循嗎啡之代謝
        方式排出體外，業據行政院衛生署藥物食品檢驗局以73
        藥檢壹字第030221號函說明綦詳，且尿液中能否驗出嗎
        啡陽性反應，與其投與量、投與途徑、採尿時間、個人
        體質及檢測方法之靈敏度有關，國外曾有文獻報導注射
        六毫克之海洛因鹽酸鹽，其代謝物嗎啡之平均可檢出時
        限約為26小時，亦經行政院衛生署藥物食品檢驗局於81
        年9 月8 日以（81）藥檢壹字第8114885 號函釋明在案
        。
      2.甲基安非他命經口服投與後，約百分之70於24小時內自
        尿中排出，約百分之90於96小時內自尿中排出，由於目
        前國內尿液中甲基安非他命之檢驗僅為鑑定其是否呈陽
        性反應，尚未定其含量，且甲基安非他命成分之檢出與
        其投與方式、投與量、個人體質、採尿時間與檢測儀器
        之精密度等諸多因素有關，因此僅憑尿液中呈甲基安非
        他命陽性反應，並無法確實推算吸食時間距採集時間之
        長短，惟依上述資料推斷，最長可能不會超過4 日即96
        小時，此經行政院衛生署藥物食品檢驗局於81年2 月8
        日以（81）藥檢壹字第001156號函釋明在案。
      3.再者，前揭尿液檢驗報告載明係以ＧＣ／ＭＳ（即氣相
        層析質譜儀分析法）方法作為確認檢驗之方式，而該方
        法之原理係檢品經氣化後，通過層析管分離純化，再將
        純化後之成分循序送入質譜儀做個別鑑定。因質譜儀所
        測定之圖譜，在化學上被公認具有指紋特性，故可據以
        完全判定該檢品係為何種化合物。職是，台北榮民總醫
        院即認為若以氣相層析質譜儀（ＧＣ／ＭＳ）作藥物及
        其代謝產物之定性及定量分析，幾乎不會有偽陽性反應
        產生，此經該院於83年4 月7 日以83北總內字第3059號
        函釋明在案。
      4.準此而論，被告之尿液經以氣相層析質譜儀分析法檢驗
        ，既係呈嗎啡及甲基安非他命陽性反應，顯見被告應有
        在前揭犯罪時間施用第一級毒品海洛因及第二級毒品甲
        基安非他命之行為甚明。
    (三)此外，本件扣案之白粉7 包經送驗結果，確均屬第一級毒
      品海洛因無訛（驗後淨重合計11.64 公克），此有法務部
      調查局97年3 月9 日調科壹字第09723013090 號濫用藥物
      實驗室鑑定書1 紙附卷為憑，且本件復有第二級毒品甲基
      安非他命2 包（合計淨重17.8公克）及葡萄糖1 包、分裝
      袋121 個、吸食器1 個、電子秤1 台、分裝杓4 根扣案可
      稽，均核與本件施用之毒品及其所可能使用或預備之物相
      符，益見被告確有施用海洛因及甲基安非他命無誤。
    (四)綜上所述，被告前曾初犯施用毒品，經送前揭強制戒治，
      而於前揭強制戒治執行完畢釋放後，5 年內再犯本件施用
      毒品之罪，事證應屬明確，其犯行應堪認定。
  二、論罪科刑：
    (一)查海洛因、甲基安非他命分屬毒品危害防制條例第2 條第
      2 項第1 款所規定之第一級毒品及同條項第2 款所規定之
      第二級毒品，核被告所為，係犯毒品危害防制條例第10條
      第1 項施用第一級毒品罪及同條第2 項施用第二級毒品罪
      。被告持有毒品，復進而施用，其持有毒品之低度行為，
      為施用毒品之高度行為所吸收，均不另論罪。被告所犯上
      開二罪間，犯意各別，罪名不同，應分論併罰之。被告前
      有如犯罪事實欄所示之論罪科刑及執行完畢之紀錄，此同
      有前揭前案紀錄表1 份在卷可按，其受有期徒刑執行完畢
      ，於5 年以內故意再犯本件最重本刑為有期徒刑以上之罪
      ，均為累犯，應依刑法第47條第1 項規定，各加重其刑。
    (二)本院審酌被告施用毒品，足以戕害其身心，滋生其他犯罪
      ，惡化治安，嚴重損及公益，且被告前曾犯有施用毒品，
      且經強制戒治執行完畢，其竟再為本件施用毒品犯行，顯
      見其不思悔改，自我控制能力亦顯不佳；惟另考量被告於
      犯後已能坦承犯行，而其施用毒品之行為於本質上係屬自
      我戕害行為，反社會性之程度應屬較低等一切情狀，酌情
      分別量處如主文所示之刑，並定其應執行之刑，以資懲儆
      。又扣案之海洛因7 包內之海洛因及扣案之甲基安非他命
      2 包內之甲基安非他命，既分屬第一、二級毒品，爰依毒
      品危害防制條例第18條第1 項前段規定，均併予宣告沒收
      銷燬之（惟鑑驗耗用之毒品既已滅失，自毋庸宣告沒收銷
      燬）；至該等海洛因、甲基安非他命之外包裝，均係用於
      包裹毒品，防其裸露、潮濕，便於攜帶施用，亦係供持有
      、施用毒品所用或預備之物，且係被告所有，此據被告於
      本院審理時供明在卷，爰依刑法第38條第1 項第2 款規定
      ，亦均併予宣告沒收。再者，扣案之葡萄糖1 包、分裝袋
      121 個乃係供本件施用海洛因所用或預備之物，扣案之吸
      食器1 個乃係供本件施用甲基安非他命所用或預備之物，
      扣案之電子秤1 台、分裝杓4 根則係供本件施用海洛因及
      甲基安非他命所用或預備之物，且均係被告所有，此亦經
      被告於本院審理時供明在卷，爰同依刑法第38條第1 項第
      2 款規定，均併予宣告沒收。
據上論斷，應依刑事訴訟法第273 條之1 第1 項、第284 條之1
、第299 條第1 項前段，毒品危害防制條例第10條第1 項、第2
項、第18條第1 項前段，刑法第11條、第51條第5 款、第47條第
1 項、第38條第1 項第2 款，判決如主文。
本案經檢察官楊展庚到庭執行職務。
中    華    民    國    97    年    4     月    14    日
                  刑事第十二庭  法  官  陳信旗
上列正本證明與原本無異。
如不服本判決，應於送達後十日內，向本院提出上訴狀。
                                書記官  陳昭綾
中    華    民    國    97    年    4     月    14    日
附錄本判決論罪科刑之法條：
毒品危害防制條例第10條
    施用第一級毒品者，處6 月以上5 年以下有期徒刑。
    施用第二級毒品者，處3 年以下有期徒刑。


司法院資訊處製作；財團法人民間司法改革基金會備份。
